臺灣高等法院高雄分院民事判決　九十二年度上字第二七二號
　　上　訴　人　　榮良企業有限公司
　　法定代理人　　甲○○
　　訴訟代理人　　林弘明律師
　　　　　　　　　乙○○
　　被　上訴人　　倫飛電腦實業股份有限公司
　　法定代理人　　丙○○
　　訴訟代理人　　蔡良靜律師
　　複代　理　人　葉美利律師
當事人間請求給付貨款事件，上訴人對於中華民國九十二年九月三十日臺灣高雄地方
法院九十一年訴字第一九七一號第一審判決提起上訴，本院於九十三年九月十四日言
詞辯論終結，判決如下：
　　　主　　　文
上訴駁回。
第二審訴訟費用由上訴人負擔。
　　　事實及理由
一、上訴人主張：兩造於民國八十八年一月十九日簽訂「電腦採購合約」，被上訴人
    遂自同年五月起至九十一年十一月間，陸續向上訴人下單採購電子線材。其中如
　　附表一編號1.2.、4.至7.、12.至14.、17.至19.及至計廿批貨物，上訴人完成出
　　貨準備，但被上訴人未依約指定交貨，交貨日因而無從特定，上訴人於九十年五
　　月廿三日通知被上訴人受領被拒，致貨物滅失，而給付不能；其中如編號3.、8.
　　至11.、15.16.及20.所示件數之八批貨物，被上訴人則收貨拒付貨款，爰依契約及受
　　領遲延之規定，求命被上訴人給付新臺幣（下同）四百七十萬六千三百五十四元
　　及法定遲延利息之判決（上訴人於被上訴人在本院作已部分交貨之抗辯後，更正
　　其出貸、未出貨件數之陳述如附表一，惟請求之總金額則未聲明變更；見本院卷
　　(一)二００頁、二０一頁、卷(二)八九頁）。
二、被上訴人則以：兩造所訂電腦採購合約，僅係一概括性質之契約，詳細之買賣標
    的、價金、交貨日等，仍需依日後各筆訂單加以補充。上訴人所指之廿八批貨物
    ，個別訂購單上均已載明各筆交貨日，上訴人未依約交易，被上訴人無受領遲延
　　可言，況編號2.3.8.9.10.11.14.15.16.18.20.之貨款，被上訴人已付訖，至於編號1.2.
　　則係因產品全部或部分不合約定，而被驗退等語，資為抗辯。
三、原審為上訴人敗訴之判決，上訴人不服，上訴聲明求為將原判決廢棄，命被上訴
    人給付四百七十萬六千三百五十四元本息之判決；被上訴人則求為駁回上訴。
四、本院判斷：
　(一)兩造於八十八年一月十九日固簽訂有「電腦採購合約，惟觀該合約書內容，係就
    兩造間就貨物採購權利義務為概括性之約定，至於係何種產品、數量、價格等，
    則未在該契約書中約定（原審卷第四三至四五頁）。另依兩造不爭執真正之系爭
    廿八筆貨物訂單（PURCHASE  ORDER） 記載，訂單上明白載列訂購之貨物品名、
    種類、數量、單價、總價、交貨日期，備註欄亦列有交貨地（見移轉原審管轄前
    之台北地院九十一年訴字第八０五號卷第十至廿八頁，及本院卷第七四頁），足
    見包括交貨日期在內之各個內容須依訂購單予以補充。上開各紙訂購單上DELIVE
    RY  DATE其中文意義為交貨日，該欄位記載之日期，即為兩造就各該貨品給付期
    之約定，除非雙方合意更改給付期，否則原則上賣方之上訴人應依所約定日期給
    付貨品。上訴人主張DELIVERY  DATE欄位記載之日期僅係「備貨日」之約定云云
    ，非但與字義不符，徵之買方最關係者，乃何時交貨，至於何時備料，乃屬賣方
    自斟交貨日期後，為評估、準備之事宜，苟解為在訂購單上明白約定備貨日，對
    於交貨日反而未有約定，自與事理有悖。況八十九年五月廿六日訂購單特別用筆
　　記載：「1.請儘速開始備料，如有缺料請與我聯絡」等語以觀（台北地院前揭卷
　　第十頁），該DELIVERY  DATE欄之日期若係如上訴人所述係備貨（料）日，則備
　　料日既已明確約定，又何須再為上開「請儘速開始備料」之記載？更徵上訴人前
　　開「備料日」之主張為不可取。上訴人雖又稱：兩造歷來交易一千餘筆，被上訴
　　人大部分皆另行通知交貨日期，並舉產品編號00-000000-00等四筆訂單上DELIVE
　　RYDATE所示日期、數量與實際交貨日，數量不符（高雄地院前揭卷第一一一頁）
　　作為證據資料。被上訴人就此雖不否認曾有另行通知上訴人交貨之舉，但陳稱此
　　為上訴人經常未依約交貨之明證，上訴人經常遲延交貨，被上訴人迫於遲延事實
　　已發生，本於息事之心態，於遲誤交貨日後，再催促上訴人或與之協商數量交貨
　　，其性質為催告、提醒，並非交貨尚另待被上訴人指定。揆諸前揭說明，被上訴
　　人所述，並無悖常情。上訴人所執上情，不足作為有利其主張之證明。
　(二)兩造於八十八年一月十九日所訂倫飛電腦採購合約第一條係關於交貨之約定，記
    載「：：：合約規定在購方指定單位交貨驗收者，以售方按合約規定將產品匯交
    購方指定地點之日為交貨日期」，該約定之作用在於確認售方實際交貨日期，有
    無逾約定交貨日期，據為處理權義之依據，即如係指定交貨者，必售方依約將貨
    品交至指定地時，始係實際交貨日，合約書約定文義甚明。上述採購合約中未規
    定之事項，諸如品名、交貨日等，即留歸嗣後由被上訴人就各筆貨物下訂單（PU
    RCHASE  ORDER） 予上訴人確認補足之。是而，售方實際交貨日期是否合乎兩造
    約定之交貨日期，須與該批貨品之確認訂單上記載DELIVERY  DATE比對，以斷是
    否有遲延情事。是而被上訴人以：「採購合約」第一條所載，乃用以規範售方之
    「實際交貨日期」的認定方式，而非規範「約定交貨日期」之認定方式，「採購
    合約」簽定在先，系爭以訂單確認之廿八筆交易發生在後，訂單已明確載明約定
    交貨日期，應以該約定為據之主張為可採。
　(三)系爭廿八筆交易之訂單，於REMARK項下，有SHIP  TO：高雄縣大寮鄉大發工業區
    ○○路卅一號，SHIP  TO：台北縣新台市○○路二三五巷二號二樓之記載，上訴
    人就本件因不服台北地院移轉管轄之裁定，為抗告時，亦陳稱：「於二十八紙訂
    單均表示，預備採購之貨品運送至高雄縣大寮鄉大發工業區○○路卅一號或台北
　　縣新店市○○路二三五巷二號二樓，顯見契約履行地有二處：：：」（高等法院
　　九十一年抗字一三一五號卷第八、九頁），是上訴人只要交貨於上述地點之一，
    皆符合約定。事實上兩造自八十八年十月一日起，交易達一四二五筆，有被上訴
    人提出而為上訴人自認真正之料件收料驗收狀況表可稽（原審卷八一至九九頁、
    第七十六頁），而被上訴人之工廠係位於高雄縣大發工業區，為不爭之事實，上
    訴人於九十一年三月十四日庭訊時，並陳述「貨是指定送到高雄」，被上訴人主
    張交貨向對該處為之，要可採信。上訴人主張該一千四百餘筆之交易，皆由被上
    訴人另行通知上訴人，其就該有利於己之事實，應負舉證責任。上訴人在地院即
    為該主張，本院於九十三年一月十六日曉諭上訴人聲明證據（本院卷四七、四八
    、七十頁），惟上訴人迄未舉證證明，空言主張，自不足取。
　(四)上訴人主張，因被上訴人受領遲延，致伊給付不能，被上訴人應依約給付價金（
    本院卷一一二頁）。惟如前所述，本件及上訴人未依約交貨（不含後述有交貨部
    分），而非被上訴人受領遲延，是而上訴人因可歸責於己之事由給付遲延，致陷
    於給付不能，按在有給付不能情事者，原則上債權人只得請求賠償損害，而不得
　　再請求為給付（參考最高法院四十年台字第五九九號、三十九年台上字四一一號
　　、三十三年上字五二六四號、三十一年上字六七二號、三０年上字第一二五三號
　　、二十九年上字一一四０號判例），上訴人既未給付，且已給付不能，自亦不得
　　就附表編號1.2.、4.至7.、12.至14.、17.至19.、至所示請求被上訴人為價金之
　　給付。更，被上訴人主張其於上訴人起訴前，即已因被上訴人未依約給付，而
　　解除系爭買賣契約，雖上訴人否認之，惟徵之上訴人之負責人甲○○於原審表示
　　「系爭廿八筆交易，可能是被告的客戶取消訂單，才向我們取銷的」（原審卷一
　　０五頁），及兩造間多達一四二五筆交易，而僅系爭廿八筆有爭執各情，足證被
　　上訴人主張起訴前曾對上訴人為解除契約表示之事實，可信真實，否則衡諸事理
　　，甲○○當不致為上開「才向我們取銷」之事實陳述。是而係爭貨品之買賣既因
    給付遲延，該契約經解除，被上訴人又以契約已解除為由，拒絕上訴人上述貨品
    價金之請求，自非無據。
　(五)至於對附表編號1.2.上訴人主張未交貨之數量，被上訴人辯陳：伊就上述各
　　批於上訴人送貨時，因不符約定，依約依序驗退一千件、一百九十九件、一百二
　　十七件、二百件（附表見本院(二)卷第十三頁），上訴人即未再行交貨等語，並提
    出上訴人自認真正之料件收料驗收狀表為證。經核對料件收料驗收狀表內容
　　，與被上訴人所述，確有於八十九年六月十二日、六月十五日、八十八年十月十
　　八日、八十八年十月十八日驗退上開數量之貨品（本院(一)卷一七六、一五九頁）
　　，足徵被上訴人所辯堪信真實。上訴人既因上述送交之貨品全部或部分被驗退即
　　未再交貨，從而其主張被上訴人未通知交貨，致伊陷於給付不能，而請求上訴人
　　給付貨款，自非有據。
　(六)又附表編號3.8.9.10.11.15.16.20.「上訴人主張對造收貨未付款件數」欄所示，被上
    訴人迄未付款，請求給付貨款部分。就此被上訴人提出上訴人形式上不爭執真正
    之統一發票、支票付款明細、支出傳票等件為證，上訴人雖辯陳：上開文書記載
    之各筆付款，實係伊起訴時即主張有交貨並付款而不在請求之列，被上訴人現竟
    將之移置於上揭未付款欄示之列等語。惟查，經將上開統一發票、支票付款明細
    、傳票與上訴人提出之訂購單比對，其品名、金額、發票發碼均與被上訴人所為
    陳述相合（卷證標示見附表(四)欄），足認被上訴人主張上開編號所收貨品之價
　　金已付清為可採。至於被上訴人主張編號1.2.被上訴人曾就上訴人送來之貨
　　品，依序驗退一千件、一百九十九件、一百二十七件、二百件（即本院(二)卷十三
　　頁以「一」符號標示者），有前揭上訴人不爭執真正之各筆料件收料驗收狀表
　　可資查考（編號1.2.見本院(一)卷一七六頁、編號見同卷一五九頁）。是其餘
　　係被驗退，或係遲延而未依約交貨，則上訴人以被上訴人未通知交貨，致給付不
　　能云云，自非可取。
五、本件事實既經本院認定如上，則上訴人依其主張，請求被上訴人給付系爭貨物價
　　金四百七十萬六千三百五十四元及利息，要非有據，不應准許，其假執行之聲請
　　，亦失所依附，應併予駁回。原審為上訴人敗訴之判決，理由容有不同，惟結論
　　並無違誤。上訴論旨指摘原判決不當，求予廢棄改判，不應准許，應駁回其上訴
    。兩造其餘之攻防，均不影響判決結果，爰不一一論，併此明。
六、據上論結，本件上訴為無理由，依民事訴訟法第四百四十九條、第二項第一項、
　　第七十八條，判決如主文。
中　　　華　　　民　　　國　　九十三　　年　　　七　　　月　　 十六　　 日
　　　　　　　　　　　　　　　　　　臺灣高等法院高雄分院民事第六庭
~B1審判長法官　許明進
~B2法　　　官　張明振
~B3法　　　官　李炫德
正本係照原本作成。
如對本判決上訴，須於判決送達後二十日內向本院提出上訴狀，其未表明上訴理由者
，應於上訴後二十日內向本院提出上訴理由書（均須按他造當事人之人數附繕本）。
上訴時應提出委任律師或具有律師資格之人之委任狀，並依附註條文規定辦理。
中　　　華　　　民　　　國　　九十三　　年　　　七　　　月　　 二十　　 日
~B法院書記官　張寶花
附註：
民事訴訟法第四百六十六條之一：
對於第二審判決上訴，上訴人應委任律師為訴訟代理人，但上訴人或其法定代理人具
有律師資格者，不在此限。
上訴人之配偶、三親等內之血親、二親等內之姻親，或上訴人為法人、中央或地方機
關時，其所屬專任人員具有律師資格並經法院認為適當者，亦得為第三審訴訟代理人。
第一項但書及第二項情形，應於提起上訴或委任時釋明之。
附表：
┌──┬────────┬─────────┬─────────┬──────────┐
│　欄│(一)上訴人於本院主│(二)上訴人主張被上訴│(三)上訴人起訴時主張│(四)被上訴人就第(二)欄所│
│　名│張因被上訴人未通│人收貨未付款件數　│已交貨及未交貨件數│收貨品付款之卷證標示│
│編　│知，故而未出貨之│　　　　　　　　　│　　　　　　　　　│　　　　　　　　　　│
│號　│件數　　　　　　│　　　　　　　　　│　　　　　　　　　│　　　　　　　　　　│
├──┼────────┼─────────┼────┬────┼──────────┤
│１　│1000　　　　　　│0　 　　　　　　　│0（已） │1000（未│　　　　　　　　　　│
├──┼────────┼─────────┼────┼────┼──────────┤
│２　│1100　　　　　　│0 　　　　　　　　│100 　　│1100　　│　　　　　　　　　　│
├──┼────────┼─────────┼────┼────┼──────────┤
│３　│0　　 　　　　　│300 　　　　　　　│2200　　│300 　　│台北地院卷頁、本院│
│　　│　　　　　　　　│　　　　　　　　　│　　　　│　　　　│(二)卷至頁　　　　│
├──┼────────┼─────────┼────┼────┼──────────┤
│４　│3000　　　　　　│0 　　　　　　　　│0　 　　│3000　　│　　　　　　　　　　│
├──┼────────┼─────────┼────┼────┼──────────┤
│５　│3400　　　　　　│0 　　　　　　　　│0　 　　│3400　　│　　　　　　　　　　│
├──┼────────┼─────────┼────┼────┼──────────┤
│６　│1000　　　　　　│0 　　　　　　　　│0　 　　│1000　　│　　　　　　　　　　│
├──┼────────┼─────────┼────┼────┼──────────┤
│７　│1400　　　　　　│0 　　　　　　　　│0　 　　│1400　　│　　　　　　　　　　│
├──┼────────┼─────────┼────┼────┼──────────┤
│８　│0　　 　　　　　│3500　　　　　　　│0　 　　│3500　　│台北地院卷頁、本院│
│　　│　　　　　　　　│（2000+788+712）　│　　　　│　　　　│(二)卷至頁　　　　│
├──┼────────┼─────────┼────┼────┼──────────┤
│９　│0　　 　　　　　│1000　　　　　　　│0 　　　│1000　　│台北地院卷頁、本院│
│　　│　　　　　　　　│（575+277+148） 　│　　　　│　　　　│(二)卷至頁　　　　│
├──┼────────┼─────────┼────┼────┼──────────┤
│１０　│0　　 　　　　　│352 　　　　　　　│0　 　　│900 　　│台北地院卷頁、本院│
│　　│　　　　　　　　│　　　　　　　　　│　　　　│　　　　│(二)卷至頁　　　　│
├──┼────────┼─────────┼────┼────┼──────────┤
│　│0　　 　　　　　│300 　　　　　　　│0　 　　│300 　　│台北地院卷-1頁、本│
│　　│　　　　　　　　│　　　　　　　　　│　　　　│　　　　│院(二)卷至頁　　　│
├──┼────────┼─────────┼────┼────┼──────────┤
│　│2700　　　　　　│0　 　　　　　　　│0　 　　│2700　　│　　　　　　　　　　│
├──┼────────┼─────────┼────┼────┼──────────┤
│　│100　 　　　　　│0　 　　　　　　　│0　 　　│100 　　│　　　　　　　　　　│
├──┼────────┼─────────┼────┼────┼──────────┤
│　│1243　　　　　　│0　　　 　　　　　│1757　　│1243　　│　　　　　　　　　　│
├──┼────────┼─────────┼────┼────┼──────────┤
│　│0　　 　　　　　│617 　　　　　　　│0　 　　│2000　　│台北地院卷頁、本院│
│　　│　　　　　　　　│（100+517） 　　　│　　　　│　　　　│(二)卷至頁　　　　│
├──┼────────┼─────────┼────┼────┼──────────┤
│　│0　　 　　　　　│416 　　　　　　　│0　 　　│2000　　│台北地院卷頁、本院│
│　　│　　　　　　　　│　　　　　　　　　│　　　　│　　　　│(二)卷至頁　　　　│
├──┼────────┼─────────┼────┼────┼──────────┤
│　│3600　　　　　　│0　 　　　　　　　│0　 　　│3600　　│　　　　　　　　　　│
├──┼────────┼─────────┼────┼────┼──────────┤
│　│339　 　　　　　│0　 　　　　　　　│1161　　│339 　　│　　　　　　　　　　│
├──┼────────┼─────────┼────┼────┼──────────┤
│　│2000　　　　　　│0　 　　　　　　　│0　 　　│2000　　│　　　　　　　　　　│
├──┼────────┼─────────┼────┼────┼──────────┤
│　│0　　 　　　　　│1475　　　　　　　│0　 　　│2000　　│台北地院卷頁、本院│
│　　│　　　　　　　　│　　　　　　　　　│　　　　│　　　　│(二)卷至頁　　　　│
├──┼────────┼─────────┼────┼────┼──────────┤
│　│1500　　　　　　│0　 　　　　　　　│0　 　　│1500　　│　　　　　　　　　　│
├──┼────────┼─────────┼────┼────┼──────────┤
│　│2000　　　　　　│0　　 　　　　　　│0　 　　│2000　　│　　　　　　　　　　│
├──┼────────┼─────────┼────┼────┼──────────┤
│　│3600　　　　　　│0　 　　　　　　　│0　 　　│3600　　│　　　　　　　　　　│
├──┼────────┼─────────┼────┼────┼──────────┤
│　│1000　　　　　　│0　 　　　　　　　│0　 　　│1000　　│　　　　　　　　　　│
├──┼────────┼─────────┼────┼────┼──────────┤
│　│1600　　　　　　│0　 　　　　　　　│0　 　　│1600　　│　　　　　　　　　　│
├──┼────────┼─────────┼────┼────┼──────────┤
│　│430　 　　　　　│0　 　　　　　　　│570 　　│430 　　│　　　　　　　　　　│
├──┼────────┼─────────┼────┼────┼──────────┤
│　│200　 　　　　　│0　 　　　　　　　│0　 　　│200 　　│　　　　　　　　　　│
├──┼────────┼─────────┼────┼────┼──────────┤
│　│374 　　　　　　│0 　　　　　　　　│126 　　│374　 　│　　　　　　　　　　│
├──┼────────┼─────────┼────┼────┼──────────┤
│備註│　　　　　　　　│本欄編號1.部分，被│　　　　│　　　　│　　　　　　　　　　│
│　　│　　　　　　　　│上訴人主張上訴人曾│　　　　│　　　　│　　　　　　　　　　│
│　　│　　　　　　　　│送貨1000件，但經驗│　　　　│　　　　│　　　　　　　　　　│
│　　│　　　　　　　　│退，故而未付款。編│　　　　│　　　　│　　　　　　　　　　│
│　　│　　　　　　　　│號2.部分，亦依│　　　　│　　　　│　　　　　　　　　　│
│　　│　　　　　　　　│序驗退199件，127件│　　　　│　　　　│　　　　　　　　　　│
│　　│　　　　　　　　│及200件。　 　　　│　　　　│　　　　│　　　　　　　　　　│
└──┴────────┴─────────┴────┴────┴──────────┘
                                                                       ＨＡ
